臺灣士林地方法院刑事判決
公　訴　人　臺灣士林地方法院檢察署檢察官
被　　　告　吳思達
選任辯護人　林帥孝律師
被　　　告　蘇郁勤
上列被告等因違反通訊保障及監察法等案件，經檢察官提起公訴
（99年度調偵字第96號、第97號）後，本院於99年8 月31日以99
年度審訴第409 號判決公訴不受理，檢察官不服提起上訴後，經
臺灣高等法院以99年度上訴字第3735號撤銷原判決並發回，本院
更為審理後判決如下：
    主  文
吳思達犯共同意圖營利而違法監察他人通訊罪，累犯，處有期徒
刑捌月。扣案如附表一所示物品均沒收。
蘇郁勤被訴意圖營利，違法監察他人通訊部分無罪；其餘被訴部
分均公訴不受理。
    事  實
甲、吳思達有罪部分
一、前科部分：吳思達前於民國（下同）96年間，因施用毒品案
    件，經臺灣臺北地方法院以96年度簡字第583 號判決判處有
    期徒刑4 月確定後，於96年5月30日易科罰金執行完畢。
二、緣吳思達曾從事徵信業，得知友人黃維林因外遇，與配偶李
    玟萱有妨害家庭案件涉訟中，李玟萱因此獨自攜子搬離住處
    並售屋獲得鉅款。因黃維林急於得知妻兒下落、售屋款流向
    及獲取有利訴訟資料，遂於98年9 月初，先以新臺幣（下同
    ）6 萬元之代價，委任吳思達進行徵信，吳思達乃依據黃維
    林提供之妻兒資料及可能出沒地點、車號，親自或委託案外
    人陳俊淵進行跟監、拍照後，於受託3 日左右即得知李玟萱
    住所地係位於臺北市松山區○○○路120巷58號5 樓。
三、詎吳思達猶竟意圖營利，向黃維林表示懷疑李玟萱外遇，長
    期徵信委託費需增額至30萬元，黃維林亦為取得與李玟萱資
    訊及有利訴訟資料，乃支付3 萬元予吳思達，復由吳思達於
    98年9 月15日，以2 千元之代價，委託與其有犯意聯絡之亨
    通通信有限公司負責人曾文典，指示其員工黃幸煌（曾、黃
    2 人所涉違反通訊保障及監察法等部分，業經臺灣士林地方
    法院檢察署檢察官於99年4 月26日以99年度調偵字第96號、
    第37號另為緩起訴處分）於同年月15日上午10時許，前往李
    玟萱住所，將李玟萱申設00-0 0000000號（後改號為00-000
    00000 ）電話線路，自1 樓電信箱拉線盜接到2 樓電信箱並
    裝設電信盒（侵入住宅部分，未據告訴），另由吳思達在電
    信盒內裝置竊聽錄音機、錄音帶，憑以竊錄李玟萱之電話通
    訊內容，錄音帶錄滿後，由吳思達獨自收取及更換，再以每
    捲1 千元至2 千元不等之代價，出售及交付予黃維林持有，
    其中於98年9 月24日，吳思達曾指示無營利意圖之蘇郁勤（
    詳如後載無罪部分），無償代其轉交錄音帶2 捲予黃維林並
    代收2 千元，藉此違法監察李玟萱之通訊，迄至98年10月14
    日拘獲吳思達、黃維林止，黃維林共計支付吳思達12萬5 千
    元並獲得錄音帶7 捲（黃維林涉犯通訊保障及監察法等案件
    ，因李玟萱撤回告訴，業經本院於99年8 月6 日以99年度審
    訴字第409 號判決公訴不受理確定）。
四、嗣經臺灣士林地方法院檢察署檢察官向本院聲請對吳思達持
    用之0000000000號電話進行監察（98年度聲監字第444 號通
    訊監察書），而發現上情，並自李玟萱住所2 樓電信箱內查
    扣竊聽設備1 組，復於98年10月14日上午7 時許拘獲吳思達
    ，並在其位於新北市○○區○○路19號3 樓居所處、車號72
    69-ER 號自用小客車內，扣得附表二所示之物。另於同日上
    午9 時許，在臺北市松山區○○○路120 巷58號社區廣場拘
    獲黃維林，並在其位於臺北市○○區○○街67巷9 號2 樓居
    所房間衣櫃內，扣得錄音帶7 捲。
五、案經李玟萱訴由刑事警察局移送臺灣士林地方法院檢察署檢
    察官偵查起訴。
    理  由
壹、程序方面：按被告以外之人於審判外之陳述，雖不符前4 條
    之規定，而經當事人於審判程序同意作為證據，法院審酌該
    言詞陳述或書面陳述作成時之情況，認為適當者，亦得為證
    據。當事人、代理人或辯護人於法院調查證據時，知有第15
    9 條第1 項不得為證據之情形，而未於言詞辯論終結前聲明
    異議者，視為有前項之同意，刑事訴訟法第159 條之5 定有
    明文。查證人即告訴人李玟萱、共同被告蘇郁勤、黃維林、
    曾文典、黃幸煌、陳俊淵等人於警偵訊所為之證述，對於被
    告吳思達本身而言，均屬被告以外之人於審判外之陳述，然
    其等於警偵訊所為之證述，業經被告吳思達、辯護人、檢察
    官於本院100 年2 月14日審理期日進行調查證據時，當庭表
    明不爭執證據能力並同意作為證據（詳見本院卷第75頁），
    而本院考量前開證人於警偵訊證述時均有全程錄音，所述亦
    屬其等親身經驗之事，並有相關監察譯文可資佐證，認前開
    證人作成警偵訊筆錄之過程，並無任何顯不可信之情，所為
    之證述內容當得為證據，合先敘明。
貳、得心證之理由--被告吳思達部分
一、訊據被告吳思達於本院審理時坦承全部犯罪事實，而其所犯
    違法監察他人通訊部分犯行，亦經證人李玟萱、黃維林、蘇
    郁勤、曾文典、黃幸煌於警偵訊證述明確，並有扣案如附表
    一所示之物品、現場照片及通訊監察譯文可資佐證（詳見第
    14278 號偵查卷第10至12、20至23頁、第14791 號偵查卷第
    67至71、74、77至78頁、警聲搜卷第2 至7 頁、第14791 號
    偵查卷第80至104 頁），足徵被告吳思達與曾文典、黃幸煌
    確有犯意聯絡，以盜接電信線、電信盒及竊錄之方式違法監
    察告訴人李玟萱之電話通訊，並將違法監察通訊所得之內容
    交付予黃維林持有。
二、復佐以證人黃維林於偵查中證述：98年9 月間吳思達稱如果
    花錢就可以找到我妻兒住處，遂委託吳思達找妻兒住處，我
    與吳思達原約定6 萬元，剛開始吳思達有拍到告訴人車子及
    住處門牌，我一次交付6 萬元，我覺得資訊太少，要吳思達
    多給點資訊，之後，吳思達稱懷疑告訴人外遇，可以錄告訴
    人電話，但要增加收費到30萬元，他會幫我處理到好，所以
    ，又補了3 萬元，之後幾千元、幾千元分次給，遭查扣之錄
    音帶7 捲，是吳思達於98年9 月中旬至10月上旬陸續交付給
    我的，每次1 至2 捲，每次付款1 至2 千元，直至98年10月
    14日被查獲止，共計交付12萬5 千元等語（第14278 號偵查
    卷第69至72頁），又於本院證稱：於98年9 月間與吳思達簽
    立合約時，是希望找到妻兒住處，大約3 天後，吳思達轉知
    妻兒住處，之後，吳思達告知懷疑告訴人外遇要提高委託費
    用，並主動提及要增加服務項目及加收費用，例如在告訴人
    車上裝設GPS 等語（本院卷第63至70頁），核與98年9 月5
    日下午5 時27分許被告吳思達告知證人黃維林撥打00000000
    00號電話可獲得告訴人行蹤資料，以及被告吳思達於同日下
    午5 時49分許與負責跟監告訴人之證人陳俊淵聯繫時，告知
    陳俊淵接到證人黃維林電話時需要將聽到、看到的誇張點講
    出來，以及被告吳思達於98年9 月8 日下午4 時49分與證人
    黃維林通話時一再提及告訴人在某處停留甚久，疑與某男子
    同進出等語，以及被告吳思達與案外人黃萬煙於99年9 月23
    日下午8 時3 分許通聯時稱：黃維林現在欠我30萬元，打算
    以此償還黃萬煙債務等語，有通訊監察譯文在卷可按（警聲
    搜卷第41頁正反面、第50頁背面），顯見被告吳思達於獲知
    告訴人住處後，確有渲染、懷疑告訴人外遇等情，向證人黃
    維林要求增加委託費用至30萬元等情屬實，被告吳思達倘非
    有藉此營利之意圖，何需故意渲染跟監告訴人情節，以達要
    求增加委託費用之情。
三、另參以證人陳俊淵於偵查中證稱：吳思達請我去跟監告訴人
    及拍照，但是雙方價錢還沒談到等語（第14791 號偵查卷第
    106 至108 頁），又證人曾文典、黃幸煌亦證稱：受吳思達
    委託在李玟萱住處1 樓電信箱拉線至2 樓電信箱並裝設電信
    盒，拉線前，吳思達要求裝設密錄器，為黃幸煌拒絕，稱僅
    願意拉線及裝設電信盒，共計收費2 千元等語明確（第1427
    8 號偵查卷第67至68頁），核與被告吳思達於98年9 月15日
    上午11時34分許與女友張雅禎通聯時提及通訊行為其拉線僅
    花費2 千元一節，此有通訊監察譯文在卷可按（警聲搜卷第
    46頁背面），更衡之被告吳思達自稱密錄器成本約5 、6 千
    元、電信盒成本幾百元（本院卷第70頁）、錄音帶每捲成本
    約1 、2 百元，準此計算，被告吳思達自98年9 月初起至同
    年10月14日查獲止，受黃維林委託跟監、竊錄所支出之成本
    不過1 萬元，卻已收取高達12萬5 千元之費用，可證被告吳
    思達確有營利之意圖甚明。
四、綜上各節，被告吳思達意圖營利，違法監察他人通訊之犯行
    ，事證已臻明確，洵堪認定，應依法論科。
參、論罪科刑
一、核被告吳思達前開所為係違反通訊保障及監察法第24條第3
    項、第1 項之意圖營利違法監察他人通訊罪，至被告吳思達
    將違法監察告訴人通訊之錄音帶交付予黃維林而違反同法第
    25條第2 項之犯行部分，乃為前揭違法監察他人通訊犯行之
    階段行為，應為前揭違法監察他人通訊罪所吸收，不另論罪
    。又被告吳思達基於營利意圖，與亦有營利意圖之曾文典、
    黃幸煌對前開犯行有犯意聯絡或行為分擔，應論以共同正犯
    。
二、其次，被告吳思達有犯罪事實欄一所載之前科紀錄，此有臺
    灣高等法院被告前案紀錄表及臺灣士林地方法院檢察署刑案
    資料查註紀錄表各1 件在卷可按，其受有期徒刑執行完畢後
    5 年內再犯本件有期徒刑以上之罪，為累犯，依法應加重其
    刑。
三、再按刑法第59條之酌量減輕其刑，必須犯罪另有其特殊之原
    因與環境等等，在客觀上足以引起一般同情，認為即予宣告
    法定最低刑期猶嫌過重者，始有其適用；又刑法第59條所謂
    「犯罪之情狀」與第57條所謂「一切情狀」云云，並非有截
    然不同之領域，於裁判上酌減其刑時，本應就犯罪一切情狀
   （ 包括第57條所列舉之10款事項），予以全盤考量，審酌其
    犯罪有無可憫恕之事由，以為判斷，故適用第59條酌量減輕
    其刑時，並不排除第57條所列舉10款事由之審酌（最高法院
    69年度臺上字第291 號、80年度臺上字第3694號判決要旨參
    照）。查被告吳思達雖有施用毒品之前科，並於本案案發當
    時之98年9 月10日3 時許，為警查獲有施用毒品之犯行，經
    臺灣板橋地方法院以99年度簡字第869 號判決有期徒刑4 月
    確定，此有臺灣高等法院被告前案紀錄表及臺灣士林地方法
    院檢察署刑案資料查註紀錄表各1 件在卷可按，但被告吳思
    達曾從事徵信業，卻無任何妨害秘密、違反電信法或通訊保
    障及監察法之案件，為警查獲，有前開臺灣高等法院被告前
    案紀錄表可憑，顯見被告吳思達並非專以違法監察他人通訊
    為業之人，復考量被告吳思達與黃維林係多年友人，因聽聞
    黃維林轉知與告訴人有妨害家庭案件涉訟中，告訴人因此獨
    自攜子搬離兩人住處並售屋得款頗鉅，黃維林急於得知妻兒
    下落、鉅額售屋款項流向，取得與妻兒接觸、聯繫管道，以
    免家庭破碎及多年工作所得頓失等急迫情狀，憑藉被告吳思
    達曾從事徵信業之經驗，彼此互有信任等關係，始接受委託
    ，收取之委託費用相較一般徵信業者，較為低廉，違法監察
    內容均係告訴人與家人電話聯繫等隱私內容，雖有戕害告訴
    人通訊隱私及通訊自由之實，惟被告吳思達違法監察通訊內
    容全數轉交黃維林，兩人均未將之使用於其他不當或不法之
    作為，或不利告訴人之用途，違法監察期間約1 個月，時間
    非長，所生損害非鉅，獲利有限，黃維林與告訴人於本案發
    生後亦言歸和好，上情無損兩人婚姻關係及家庭完整，暨被
    告吳思達於犯後均坦承違法監察他人通訊之犯行，於本院審
    理時亦坦認有意圖營利之主觀犯意，犯後態度良好，更於本
    院當庭向告訴人道歉，與告訴人達成和解，此有本院99年度
    審附民字第294 號案卷及調解筆錄、本院100 年2 月14日審
    判筆錄可按，可徵被告吳思達犯後並無推諉卸責之舉，尚有
    悔悟之心，是以，本院認被告所為固係違法，然犯罪情節尚
    屬輕微，客觀上並非情無可憫之處，若宣告法定最低刑度1
    年以上有期徒刑，不無情輕法重之嫌，故認被告吳思達所犯
    違法監察他人通訊部分，應依刑法第59條規定減輕其刑，並
    依刑法第71條規定先加後減之。
四、爰審酌被告吳思達與黃維林有多年交誼，因得知黃維林婚姻
    、家庭關係生變，憑藉自己曾從事徵信業之經驗，為求協助
    黃維林獲取告訴人資訊之犯罪動機，犯罪手段尚屬平和，雖
    侵害告訴人之隱私及通訊自由，惟未造成告訴人財產、精神
    之重大危害或影響婚姻關係之存續，且案發後被告吳思達均
    坦承犯行，並取得告訴人之諒解，告訴人更於本院審理時一
    再表示當初係因黃維林擔心其遭人所騙，方委託被告吳思達
    協助，現其已與黃維林和好如初，並原諒被告之行為，不願
    追究等一切情狀，認量處如主文所示之刑，已足資懲戒。
五、沒收部分
（一）按前2 條違法監察通訊所得之資料，不問屬於犯人與否，
      均沒收之。通訊保障及監察法第26條第1 項定有明文。查
      附表一編號1 之錄音帶，乃被告吳思達違法監察告訴人通
      訊所得之資料後交付黃維林持有，依前揭法條規定均應沒
      收。
（二）查附表一編號2 之物品，乃被告吳思達所有供犯本案所用
      之物，業據被告吳思達供明在卷，應依刑法第38條第1 項
      第2款之規定諭知沒收。
（三）附表一編號3 至5 所示物品，乃被告吳思達所有供犯或預
      備供犯本案所用之物，業經被告吳思達供明在卷（第1427
      8 號偵查卷第74頁、本院100 年2 月14日審判筆錄第72頁
      ），並在扣押物品目錄表上標示（第14278 號偵查卷第11
      至12頁）明確，亦應依刑法第38條第1 項第2 款之規定諭
      知沒收。
（四）至扣案之望遠鏡，雖係被告吳思達所有，用以監看告訴人
      行蹤，但與本案違法監察通訊無關，故不宣告沒收。另在
      共同被告曾文典經營之亨通通信有限公司所查扣之通訊器
      材接線工具、密錄器等物（第14278 號偵查卷第36頁），
      則非用於本案之物品，亦不予沒收。
肆、不另為不受理判決部分
一、公訴意旨：被告吳思達與黃維林共同基於以盜接盜錄專用電
    信處理之通信方式侵犯他人通信秘密、無故以錄音竊錄他人
    非公開之談話之犯意聯絡，於98年9 月間，以2,000 元之代
    價，委託與其等有犯意聯絡之亨通通信有限公司負責人曾文
    典，指示其員工黃幸煌於同年月15日上午11時許，前往李玟
    萱居所，將李玟萱申請裝設之00-00000000 號有線電話線路
    自1 樓電信箱盜接至2 樓電信箱，並於2 樓電信箱內裝設電
    信盒以竊聽機竊錄告訴人於電話內所為之非公開談話內容等
    情，公訴人因而認被告吳思達另涉犯刑法第315 條之1 第2
    款之無故以錄音竊錄他人非公開之言論、談話罪，以及電信
    法第56條之1 第1 項以盜接、盜錄專用電信處理之通信方式
    侵犯他人通訊秘密罪云云。
二、按告訴乃論之罪，告訴人於第一審辯論終結前得撤回其告訴
    ，又告訴經撤回者，應諭知不受理之判決，刑事訴訟法第23
    8 條第1 項、第303 條第3 款分別定有明文。次按，犯第3
    15條之1 之罪，須告訴乃論。刑法第319 條定有明文，又違
    反電信法第6 條第1 項規定侵犯他人通信秘密者，處5 年以
    下有期徒刑，得併科新臺幣150 萬元以下罰金。電信事業之
    負責人或其服務人員利用業務上之機會，犯前項之罪者，處
    6 月以上5 年以下有期徒刑，得併科新臺幣200 萬元以下罰
    金。犯第1 項之罪者，須告訴乃論。電信法第56條之1 第1
    項、第3項定有明文。
三、查公訴意旨認被告吳思達被訴前開犯行，係同時犯刑法第31
    5 條之1 第2 款之罪、電信法第56條之1 第1 項之罪以及通
    訊保障及監察法第24條第3 項、第1 項之罪，然告訴人業就
    被告吳思達所犯刑法第315 條之1 第2 款之罪、電信法第56
    條之1 第1 項之罪等告訴乃論之罪部分，業於99年9 月21日
    撤回刑事告訴，此有刑事撤回狀在卷可按（本院審訴卷第11
    2 頁），惟因公訴意旨認被告吳思達所犯前開2 罪與前揭本
    院認定有罪之違反通訊保障及監察法第24條第3 項、第1項
    部分有一行為觸犯數罪名之想像競合犯裁判上一罪關係，故
    爰就此部分不另為不受理之諭知，附此敘明。
乙、被告蘇郁勤部分
壹、無罪部分
一、公訴意旨略以：被告吳思達於98年9 月15日起以盜接電信線
    、電信盒及裝置密錄器，憑此盜錄告訴人電話內所為之通訊
    秘密後。被告吳思達另以每次1,000 元至2,000 元不等之代
    價，不定時指示有幫助犯意之蘇郁勤前往上址，「收取」竊
    聽錄音帶後送交黃維林，藉此違法監察李玟萱之通訊並侵犯
    他人祕密通信之隱私，因而，認被告蘇郁勤係犯刑法第30條
    、通訊保障及監察法第24條第3 項之意圖營利，幫助違法監
    察他人通訊罪等語。
二、程序方面：按被告以外之人於審判外之陳述，雖不符前4 條
    之規定，而經當事人於審判程序同意作為證據，法院審酌該
    言詞陳述或書面陳述作成時之情況，認為適當者，亦得為證
    據。當事人、代理人或辯護人於法院調查證據時，知有第15
    9 條第1 項不得為證據之情形，而未於言詞辯論終結前聲明
    異議者，視為有前項之同意，刑事訴訟法第159 條之5 定有
    明文。查證人即告訴人李玟萱、共同被告吳思達、黃維林、
    曾文典、黃幸煌、陳俊淵等人於警偵訊所為之證述，對於被
    告蘇郁勤本身而言，均屬被告以外之人於審判外之陳述，然
    其等於警偵訊所為之證述，業經被告蘇郁勤於本院100 年1
    月17日準備程序期日，當庭表明不爭執證據能力，復於本院
    100 年2 月14日審理期日進行調查證據時，未聲明異議，更
    當庭表明同意作為證據（詳見本院卷第40頁背面、第75頁）
    ，而本院考量前開證人於警偵訊證述時均有全程錄音，所述
    亦屬其等親身經驗之事，並有相關監察譯文可資佐證，認前
    開證人作成警偵訊筆錄之過程，並無任何顯不可信之情，所
    為之證述內容當得為證據，合先敘明。
三、按犯罪事實應依證據認定之，無證據不得認定其犯罪事實；
    不能證明被告犯罪者，應諭知無罪之判決，刑事訴訟法第15
    4 條第2 項、第301 條第1 項分別定有明文。又按刑事訴訟
    法第161 條第1 項規定檢察官就被告犯罪事實，應負舉證責
    任，並指出證明之方法。對於其所訴之被告犯罪事實，應負
    提出證據及說服之實質舉證責任，倘所提出之證據，不足為
    被告有罪之積極證明，或其闡明之證明方法，無從說服法官
    以形成被告有罪之心證，基於無罪推定之原則，自應為被告
    無罪判決之諭知。而所謂認定犯罪事實之證據，係指足以認
    定被告確有犯罪行為之積極證據而言，如未發現相當證據，
    或證據不足以證明，自不能以推測或擬制之方法，以為裁判
    基礎（最高法院40年臺上字第86號判例要旨參照）。另認定
    犯罪事實所憑之證據，雖不以直接證據為限，間接證據亦包
    括在內；然而無論直接或間接證據，其為訴訟上之證明，須
    於通常一般之人均不致有所懷疑，而得確信其為真實之程度
    者，始得據為有罪之認定，倘其證明尚未達到此一程度，而
    有合理之懷疑存在時，事實審法院復已就其心證上理由予以
    闡述，敘明其如何無從為有罪之確信，因而為無罪之判決，
    尚不得任意指為違法（最高法院76年臺上字第4986號判例要
    旨參照）。
四、公訴人認被告蘇郁勤涉犯意圖營利，幫助違法監察他人通訊
    之犯行，無非以被告蘇郁勤坦承曾於98年9 月24日搭乘吳思
    達便車前往告訴人住處附近停留及代吳思達轉交錄音帶予黃
    維林，證人黃維林、吳思達於警偵訊證述：蘇郁勤曾交付錄
    音帶予黃維林1 次並收款2 千元，以及通訊監察譯文等情為
    其主要論據。然訊據被告蘇郁勤固坦承曾於98年9 月24日代
    被告吳思達轉交錄音帶2 捲予黃維林，轉交黃維林交付之2
    千元給吳思達，惟否認有何意圖營利，幫助吳思達違法監察
    告訴人之犯行，辯稱：其從未到過告訴人住處所在大樓內，
    亦未曾收取或更換竊錄錄音帶，因前往國泰醫院就醫，搭吳
    思達便車，為其轉交錄音帶予黃維林而已等情。經查：
（一）據證人黃維林於警偵訊及本院均證述：其委託及聯繫對象
      均係被告吳思達，每次交付錄音帶的地點，多半吳思達獨
      自來交付，只有1 次是吳思達叫蘇郁勤拿到靠近永福樓附
      近交給我，不過是吳思達與我聯絡的，蘇郁勤有要給我1
      個錄音機，但我說不用了，蘇郁勤有轉述吳思達說有1 捲
      錄音帶有雜音，每次吳思達交付錄音帶都會例行性的收取
      1 至2 千元費用等語（第14278 號偵查卷第70至71頁、本
      院卷第68、69頁），證人即共同被告吳思達於偵查及本院
      亦證稱：竊聽錄音帶均是我去收取及更換，每次只能帶1
      捲去換1 捲出來，蘇郁勤對此不知情，98年9 月24日因蘇
      郁勤要前往國泰醫院就醫，搭我便車，途中我順道去告訴
      人住處更換錄音帶，因正門進不去，所以我跟著車子進出
      走地下室進入，我帶1 捲去換1 捲出來，加上之前的1 捲
      ，共計2 捲，因我剛好有事，已事先與黃維林約好，所以
      委託也認識黃維林的蘇郁勤代為轉交，黃維林交付的2 千
      元，蘇郁勤返回也交給我等語（第14278 號卷第74頁）相
      合，此外，國泰綜合醫院100 年1 月26日（100 ）管歷字
      字157 號函覆亦稱被告蘇郁勤確於98年9 月24日至該院心
      臟內科就診，醫囑單開立時間為98年9 月24日下午4 時33
      分，此有函文及病歷在卷可稽（本院卷第48至50頁），足
      徵被告蘇郁勤堅稱：其因於98年9 月24日前往國泰醫院就
      醫，搭乘吳思達便車，曾為吳思達交付錄音帶2 捲予黃維
      林，並代為收受2 千元，事後轉交予吳思達一節，應屬事
      實。
（二）復參酌被告吳思達持用之00000000000 號通訊監察譯文中
      ，通篇查無被告吳思達與蘇郁勤聯繫、談論盜接、盜錄以
      違法監察告訴人通訊之情事，僅有被告蘇郁勤與吳思達98
      年9 月24日下午1 時58分許之通聯內容（聲拘卷第51頁）
      ，觀之通聯內容，亦僅可證明被告蘇郁勤有依被告吳思達
      之交代，在永福樓附近交付錄音帶給黃維林，並收受黃維
      林交付之2 千元而已，核與前揭證人黃維林、吳思達所述
      相符，尚不足以證明被告蘇郁勤有何基於幫助吳思達違法
      監察他人通訊之犯意，從事收取或更換錄音帶等違法監察
      他人通訊之構成要件以外行為。
（三）雖證人黃維林於偵查中曾證稱：1 次在臺北市○○○路與
      民生東路交岔口見面交付錄音帶，吳思達有帶蘇郁勤一起
      過來，惟交付錄音帶及收費均係吳思達所為等情，惟無其
      他證據可資佐證，縱然屬實，無法據此證明被告蘇郁勤有
      何參與收取或更換錄音帶之行為。
（四）此外，被告蘇郁勤固曾於98年9 月24日依被告吳思達之交
      代，向黃維林收取2 千元，然事後蘇郁勤亦將2 千元返還
      予吳思達等情，業據證人吳思達證述明確，憑此尚難逕論
      被告蘇郁勤有何意圖營利之主觀犯意甚明。綜上，公訴意
      旨所稱被告吳思達以每次1 千元至2 千元之代價，指示有
      幫助犯意之被告蘇郁勤，前往告訴人住處收取及更換錄音
      帶部分，經本院證據調查結果，尚不足以證明，更難遽論
      被告蘇郁勤有何營利意圖，此外，復查無其他積極事證足
      資證明被告蘇郁勤有何前揭公訴意旨所指幫助違反通訊保
      障及監察法第24條第3 項、第1 項之犯行，依照前揭之說
      明，自應為被告蘇郁勤無罪之諭知。
（五）雖被告蘇郁勤曾於98年9 月24日為被告吳思達交付錄音帶
      予黃維林，然證人吳思達於偵查及本院均證稱：蘇郁勤事
      先不知錄音帶內容，交付之錄音帶，我以信封封起來，蘇
      郁勤只有在現場依其交代當場播放給黃維林聽等語（本院
      卷第76頁），因此，亦無從推論被告蘇郁勤於交付錄音帶
      前，業已明知錄音帶內容係屬違法監察他人通訊所得者，
      縱然明知，因無其他證據證明被告蘇郁勤有何營利意圖，
      已見前述，故核與通訊保障及監察法第25條第2 項主觀構
      成要件未合，難以該罪相繩，因公訴意旨認被告蘇郁勤所
      犯通訊保障及監察法第25條第2 項之罪，與本院前揭諭知
      無罪之幫助犯同法第24條第3 項、第1 項之罪，雖屬高、
      低度階段行為之吸收關係，而屬實質上一罪（參照最高法
      院98年度臺上字第518 號判決），故不另為無罪之諭知。
貳、被告蘇郁勤不受理部分
一、公訴意旨略以：被告吳思達於98年9 月15日起以盜接電信線
    、電信盒及裝置密錄器，憑此盜錄告訴人電話內所為之通訊
    秘密後。被告吳思達另以每次1,000 元至2,000 元不等之代
    價，不定時指示有幫助犯意之蘇郁勤前往上址，「收取」竊
    聽錄音帶後送交黃維林，藉此違法監察李玟萱之通訊並侵犯
    他人祕密通信之隱私，因而，認被告蘇郁勤另涉幫助犯刑法
    第315 條之1 第2 款之無故以錄音竊錄他人非公開之言論、
    談話罪、電信法第56條之1 第1 項以盜接、盜錄專用電信處
    理之通信方式侵犯他人通訊秘密罪云云。
二、按告訴乃論之罪，告訴人於第一審辯論終結前得撤回其告訴
    ，又告訴經撤回者，應諭知不受理之判決，刑事訴訟法第23
    8 條第1 項、第303 條第3 款分別定有明文。次按「起訴為
    裁判上一罪之案件，如果法院審理結果，認為一部不成立犯
    罪，他部又欠缺追訴要件，則一部既不成立犯罪，即難與他
    部發生一部及全部之關係，法院應分別為無罪及不受理之諭
    知。本件被告被訴犯刑法第354 條之毀損罪及第320 條第一
    項之竊盜罪，所犯2 罪有方法結果之牽連關係，原判決認為
    被告祇成立毀損罪，不再成立竊盜罪，而毀損部分業經被害
    人撤回告訴，乃僅就毀損部分諭知不受理，而未就竊盜部分
    諭知被告無罪，祇在理由說明竊盜部分不成立犯罪，自與刑
    事訴訟法第301 條第1 項之規定有違」（最高法院70年臺非
    字第11號判決要旨參照）。
三、查公訴意旨認被告蘇郁勤被訴前開犯行，係同時犯幫助犯刑
    法第315 條之1 第2 款之罪、電信法第56條之1 第1 項之罪
    以及通訊保障及監察法第24條第3 項、第1 項之罪，然告訴
    人業就被告蘇郁勤所犯幫助犯刑法第315 條之1 第2 款之罪
    、電信法第56條之1 第1 項之罪等告訴乃論之罪部分，業於
    99年9 月21日撤回刑事告訴，此有刑事撤回狀在卷可按（本
    院審訴卷第112 頁），惟因公訴意旨認被告蘇郁勤所犯前開
    2 罪與本院前揭認定無罪之幫助犯通訊保障及監察法第24條
    第3 項、第1 項部分有一行為觸犯數罪名之想像競合犯裁判
    上一罪關係，故依前開說明，亦應就前揭撤回告訴之2 罪部
    分，另為不受理之判決。
據上論斷，應依刑事訴訟法第299 條第1 項前段、第301 條第1
項、第303 條第3 款，通訊保障及監察法第24條第3 項、第1 項
、第26條，刑法第11條前段、第28條、第47條第1 項、第59條、
第38條第1 項第2 款，判決如主文。
本案經檢察官薛嘉珩到庭執行職務
中    華    民    國   100    年    2     月    25    日
                  刑事第七庭審判長法  官  杜惠錦
                                  法  官  陳美彤
                                  法  官  黃欣怡
以上正本證明與原本無異。
如不服本判決，應於收受送達後10日內向本院提出上訴書狀，其
未敘述上訴之理由者並得於提起上訴後20日內向本院補提理由書
（均須按他造當事人之人數附繕本）。
                                  書記官  謝文傑
中    華    民    國   100    年    2     月    25    日
附表一：應沒收之物品
┌─┬──────────┬───┬───────────┐
│  │物    品    名    稱│數  量│備                  註│
├─┼──────────┼───┼───────────┤
│1 │錄音帶              │柒捲  │黃維林所持有，在黃維林│
│  │                    │      │位於台北市○○街居所房│
│  │                    │      │間衣櫃內西裝外套所扣得│
│  │                    │      │。詳第14791 號偵查卷第│
│  │                    │      │77 至78 頁之98年度保管│
│  │                    │      │字第04059 號贓證物品清│
│  │                    │      │單。                  │
├─┼──────────┼───┼───────────┤
│2 │竊聽設備            │壹組  │吳思達所有，在李玟萱住│
│  │                    │      │處2 樓電信箱內扣得。詳│
│  │                    │      │第14791 號偵查卷第77至│
│  │                    │      │78頁之98年度保管字第04│
│  │                    │      │059號贓證物品清單。   │
├─┼──────────┼───┼───────────┤
│3 │錄音機              │壹臺  │吳思達所有，在新北市汐│
│  │                    │      │止區○○路住處查獲。詳│
│  │                    │      │第14278 號偵查卷第11至│
│  │                    │      │12頁扣押物品目錄表，第│
│  │                    │      │14791 號偵查卷第77至78│
│  │                    │      │頁之98年度保管字第0405│
│  │                    │      │9號贓證物品清單編號4。│
├─┼──────────┼───┼───────────┤
│4 │空白錄音帶          │柒捲  │同上，在7269-ZR 自小客│
│  │                    │      │車查獲，贓證物品清單編│
│  │                    │      │號6 。                │
├─┼──────────┼───┼───────────┤
│5 │電池                │伍拾顆│同上，贓證物品清單編號│
│  │                    │      │10。                  │
└─┴──────────┴───┴───────────┘
附表二：在吳思達居所及車內扣得之物品
┌─┬──────────┬───┬───────────┐
│  │物    品    名    稱│數  量│備                  註│
├─┼──────────┼───┼───────────┤
│1 │旺德通信變電器      │壹個  │吳思達所有，在新北市汐│
│  │                    │      │止區○○路19號3 樓居所│
│  │                    │      │扣得。詳第14791 號偵查│
│  │                    │      │卷第18至19頁扣押物品目│
│  │                    │      │錄表。                │
├─┼──────────┼───┼───────────┤
│2 │GPS接收器           │壹個  │同上                  │
├─┼──────────┼───┼───────────┤
│3 │監視器              │壹組  │同上                  │
├─┼──────────┼───┼───────────┤
│4 │錄音機              │壹臺  │同上                  │
├─┼──────────┼───┼───────────┤
│5 │錄音筆              │壹支  │同上                  │
├─┼──────────┼───┼───────────┤
│6 │SANYO （行動電話）  │壹支  │同上                  │
│  │0000000000號        │      │                      │
├─┼──────────┼───┼───────────┤
│7 │NOKIA（行動電話）   │壹支  │同上                  │
│  │0000000000          │      │                      │
├─┼──────────┼───┼───────────┤
│8 │NOKIA（行動電話）   │壹支  │同上                  │
│  │0000000000          │      │                      │
├─┼──────────┼───┼───────────┤
│9 │錄音帶              │柒片  │吳思達所有，在7269-ZR │
│  │                    │      │自小客車內查扣，詳第14│
│  │                    │      │791 號偵查卷第18至19頁│
│  │                    │      │。                    │
├─┼──────────┼───┼───────────┤
│10│錄音機              │貳臺  │同上                  │
├─┼──────────┼───┼───────────┤
│11│電話查號機          │壹支  │同上                  │
├─┼──────────┼───┼───────────┤
│12│望遠鏡              │壹支  │同上                  │
├─┼──────────┼───┼───────────┤
│13│電池                │拾伍顆│同上                  │
└─┴──────────┴───┴───────────┘